【裁判字號】    99,台上,4141
【裁判日期】    990701
【裁判案由】    違反公司法
【裁判全文】
最高法院刑事判決            九十九年度台上字第四一四一號
上  訴  人  甲○○
選任辯護人  姚念林律師
上列上訴人因違反公司法案件，不服台灣高等法院中華民國九十
七年九月十二日第二審判決（九十七年度上訴字第二七九０號，
起訴案號：台灣台北地方法院檢察署九十五年度偵緝字第二六六
三號），提起上訴，本院判決如下：
    主  文
上訴駁回。
    理  由
按刑事訴訟法第三百七十七條規定，上訴於第三審法院，非以判
決違背法令為理由，不得為之。是提起第三審上訴，應以原判決
違背法令為理由，係屬法定要件。如果上訴理由書狀並未依據卷
內訴訟資料，具體指摘原判決不適用何種法則或如何適用不當，
或所指摘原判決違法情事，顯與法律規定得為第三審上訴理由之
違法情形，不相適合時，均應認其上訴為違背法律上之程式，予
以駁回。本件上訴人甲○○上訴意旨略稱：(一)、上訴人曾於原審
具狀聲請傳喚證人郭承德、蔡文預、黃經洲，俾查明上訴人與郭
承德、蔡文預並不認識，亦未參與義安有限公司（下稱義安公司
）之設立、經營及虛繳股款、虛開統一發票等行為，原審卻僅傳
訊郭承德、蔡文預，並祇就上訴人涉犯虛繳股款部分為調查，復
未傳喚黃經洲與上訴人進行交互詰問，以查明黃經洲究有無利用
為上訴人辦理貸款之機會，將上訴人交付之身分證影本等資料，
轉交郭承德等人，供作虛設義安公司之人頭，顯有調查未盡之違
法。(二)、原判決既認定上訴人就本件填製不實會計憑證之統一發
票犯行部分，與郭承德為共謀共同正犯等情，但理由內對如何憑
以認定此項事實，卻未說明其依據，亦嫌理由不備云云。
惟查：原判決綜合全案證據資料，本於事實審法院職權推理之作
用，認定上訴人確有其事實欄所載之犯行，因而撤銷第一審不當
之科刑判決，依想像競合犯及修正前刑法牽連犯規定，從一重改
判仍論處上訴人公司負責人共同對於公司應收之股款，股東並未
實際繳納，而以申請文件表明收足罪刑（量處有期徒刑一年二月
，減為有期徒刑七月），已詳細說明其採證認事之理由。所為論
斷，亦俱有卷證資料可資覆按。對於依憑上訴人之供述，證人郭
承德、蔡文預、黃經洲之證述，如何已足認定上訴人係郭承德所
虛設義安公司之人頭負責人；依據郭承德之陳述，卷附財政部台
北市國稅局審查三科查緝案件稽查報告、義安公司涉嫌虛設行號
相關資料分析表、義安公司民國九十一年十二月至九十三年六月
營業人銷售額與稅額申報書、義安公司九十二年、九十三年進項
來源明細列印資料、義安公司專案申請調檔統一發票查核名單及
查核清單等資料，如何堪認郭承德自九十一年十一間起至九十三
年六月間止，有虛偽填製義安公司之統一發票，並將之交予昇銘
興業有限公司等營業人，充作進項憑證，以申報扣抵銷項稅額；
上訴人雖未參與義安公司之實際運作，但其既擔任該虛設公司之
人頭負責人，又將公司所有資料交予郭承德，該公司組織復非龐
大，其對郭承德填製前開不實內容統一發票如何之與郭承德事前
應有所謀議而為共謀共同正犯。亦已詳加說明。上訴意旨就原判
決前揭之論斷，究有何違背經驗法則或論理法則等違法情形，並
未依據卷內資料為具體之指摘，上訴意旨(二)徒執前揭陳詞，據以
指摘原判決有理由不備之違背法令，係以自己主觀之說詞，對原
審採證認事之適法職權行使，並已於判決內說明之事項，漫事指
摘，依首開說明，自難認係適法之第三審上訴理由。又依卷內資
料，上訴人之辯護人於原審雖曾具狀聲請傳喚證人郭承德、蔡文
預、黃經洲，俾證明上訴人與郭承德、蔡文預均不認識，亦未參
與義安公司之設立、經營及虛繳股款、虛開統一發票等行為（見
原審卷第三十頁），但嗣復具狀請求僅傳喚證人郭承德、蔡文預
兩人，並訊問：卷附(1)九十一年十二月二日台北銀行中崙分行之
「甲○○義安有限公司籌備處」活期存款新台幣五百萬元係何人
所存？又係何人所領走？是否上訴人所授權？(2)九十一年十二月
二日之委任書係何人委任？(3)九十三年八月三十一日義安公司停
業登記申請書係何人申請？(4)九十三年九月二十三日義安公司解
散登記申請書係何人所為？(5)九十三年九月二十三日義安公司股
東同意書上「甲○○」之簽名係何人所簽？等事項（見原審卷第
三十六頁）。原審並依其請求，於審判期日傳喚郭承德、蔡文預
到庭，就前開事項為訊問，並進行交互詰問，且於行交互詰問完
畢後，上訴人及其辯護人就審判長所詢「對郭承德、蔡文預之證
言有何意見？有何詰問」時，復陳稱「沒有意見」、「沒有要詰
問」（見原審卷第五十七頁至第六十二頁）；另第一審已於審判
期日傳喚黃經洲到庭作證，並進行交互詰問程序（見第一審卷第
五十七頁、第五十八頁），上訴人之辯護人於原審雖曾具狀聲請
傳喚該證人，其後所具陳報狀則未作此請求，原審依卷內相關卷
證，復認本件上訴人涉犯公司負責人對於公司應收之股款，股東
並未實際繳納，而以申請文件表明收足及使財務報表發生不實之
結果、填製不實會計憑證等事實已臻明瞭，無傳喚黃經洲再作無
益調查之必要，此為事實審採證認事職權之適法行使。亦無上訴
意旨(一)所指調查未盡之違法。其上訴違背法律上之程式，應予駁
回。原判決認其有想像競合犯關係之刑法第二百十四條使公務員
登載不實文書罪，及有修正前刑法牽連犯關係之稅捐稽徵法第四
十三條第一項幫助他人逃漏稅捐罪部分，核均屬刑事訴訟法第三
百七十六條第一款所列不得上訴於第三審法院之罪名，想像競合
及牽連之公司負責人對於公司應收之股款，股東並未實際繳納，
而以申請文件表明收足重罪部分，上訴人之上訴既不合法，無從
為實體上審理，使公務員登載不實文書及幫助他人逃漏稅捐等輕
罪部分，自亦無從適用審判不可分原則，併同為實體上審判，亦
應從程序上予以駁回。
據上論結，應依刑事訴訟法第三百九十五條前段，判決如主文。
中    華    民    國  九十九  年    七    月    一    日
                      最高法院刑事第六庭
                          審判長法官  謝  俊  雄
                                法官  陳  世  雄
                                法官  魏  新  和
                                法官  徐  文  亮
                                法官  吳  信  銘
本件正本證明與原本無異
                                      書  記  官
中    華    民    國  九十九  年    七    月    六    日
                                                     M

司法院資訊處製作；財團法人民間司法改革基金會備份。
